臺灣臺南地方法院臺南簡易庭民事判決
111年度南簡字第14號
原      告  林媖慧  
訴訟代理人  李孟仁律師
被      告  蔡志源  
上列當事人間確認本票債權不存在事件，本院於民國111年2月24
日言詞辯論終結，判決如下：
    主      文
確認被告持有如附表所示之本票債權請求權對於原告不存在。
訴訟費用新臺幣4,300元由被告負擔。
    事實及理由
一、確認法律關係之訴，非原告有即受確認判決之法律上利益者
    ，不得提起之。民事訴訟法第247條第1項前段定有明文。所
    謂即受確認判決之法律上利益，係指因法律關係之存在與否
    不明，致原告主觀上認為其在法律上之地位有不安之狀態存
    在，且此種不安之狀態，能以確認判決將之除去者而言（最
    高法院52年度台上字第1240號判例意旨參照）。本件被告持
    原告所簽發如附表所示之本票（下稱系爭本票）向本院聲請
    核發裁定准許強制執行，經本院職權調閱本院110年度司票
    字第3917號民事事件卷宗審核無訛。是系爭本票既由被告持
    有並已行使票據權利，原告主張系爭本票債權之請求權不存
    在，顯然兩造就系爭本票債權之請求權存否已發生爭執，如
    不訴請確認，原告在私法上之地位將有受侵害之危險，原告
    提起本件確認系爭本票債權請求權不存在之訴，即有確認之
    法律上利益，合先敘明。
二、原告主張：原告與訴外人兵志遠原為男女朋友關係，發票時
    係兵志遠叫伊去簽本票，後續有無協商或履行債務並不知情
    。是被告持有原告及兵志遠共同簽發之系爭本票，系爭本票
    發票日為民國95年3月29日，至98年3月28日，已屆滿3年，
    該票據請求權已罹於時效。詎被告遲至110年12月14日仍持
    系爭本票向本院聲請本票裁定，原告自得行使時效抗辯，爰
    提起本件確認本票債權不存在之訴等語。並聲明：確認被告
    執有如附表所示之本票，對原告之票據債權請求權不存在。
三、被告則以：之前有與原告協商過，原告仍欠伊本金4萬8千多
    元，關於原告主張時效抗辯乙節，回去會再跟律師討論等語
    ，並聲明：原告之訴駁回。
四、本院之判斷：
(一)票據上之權利，對本票發票人，自到期日起算；見票即付之
    本票，自發票日起算，3年間不行使，因時效而消滅，票據
    法第22條第1項定有明文。又時效完成後，債務人得拒絕給
    付，民法第144條第1項規定甚明。消滅時效完成後，如債權
    人依原執行名義或債權憑證聲請法院再行強制執行時，亦不
    生中斷時效或中斷事由終止重行起算時效之問題（最高法院
    89年度台上字第1623號判決意旨）。又消滅時效完成之效力
    ，不過發生拒絕給付之抗辯權，是債權本身固然未消滅，但
    應認於債務人對債權人行使時效抗辯後，債權人之「請求權
    」即歸於消滅（最高法院99年度第5次民事庭會議決議可資
    參照）。
(二)原告主張被告持有原告共同簽發之系爭本票，向本院聲請本
    票裁定強制執行，經本院以110年度司票字第3917號裁定准
    予強制執行等情，業經原告提出上開本票裁定為證(見本院
    卷第25-35頁)，復經本院依職權調取前揭卷宗核閱屬實，且
    為被告所不爭執，自堪認上開主張為真實。
(三)經查，系爭本票所載發票日為95年3月29日，未載到期日，
    為見票即付之本票，揆諸前開規定，系爭本票債權請求權期
    間自發票日即95年3月29日起算3年，至98年3月28日時效即
    屬完成。然被告遲至110年12月14日始持系爭本票向本院聲
    請本票裁定，顯已逾3年期間，此外，被告復未提出其他時
    效中斷或時效應重新起算之事由，則因被告未於發票日3年
    內行使票據權利，依前開規定，系爭本票之債權請求權，業
    已罹於消滅時效。而民法第144條第1項所定關於時效完成後
    之效力，係採抗辯權發生主義，經原告為時效抗辯後，該請
    求權即因罹於時效而消滅，是原告請求確認系爭本票債權請
    求權不存在，即屬有據。
五、綜上所述，原告以被告持有系爭本票，其債權請求權自到期
    日起3年間不行使，已因時效消滅而拒絕給付，原告請求確
    認系爭本票債權之請求權不存在，為有理由，應予准許。
六、訴訟費用負擔之依據：民事訴訟法第78條。
中　　華　　民　　國　　111 　年　　3 　　月　　10　　日
                  臺灣臺南地方法院臺南簡易庭
                                  法  官　李姝蒓
以上正本係照原本作成。
如不服本判決，應於判決送達後20日內向本院提出上訴狀，並表
明上訴理由，如於本判決宣示後送達前提起上訴者，應於判決送
達後20日內補提上訴理由書（須附繕本）。
中　　華　　民　　國　　111 　年　　3 　　月　　10　　日
                                  書記官　張鈞雅　
附表：
發票日 （民國） 票面金額 （新臺幣） 到期日 95年3月29日 400,000元 未載